【裁判字號】    89,上易,411
【裁判日期】    890427
【裁判案由】    詐欺
【裁判全文】
臺灣高等法院臺中分院刑事判決                    八十九年度上易字第四一一號
    上  訴  人  臺灣台中地方法院檢察署檢察官
    被      告  丙○○
右上訴人因詐欺案件，不服臺灣臺中地方法院八十八年度易字第七一四號中華民國八
十八年十一月五日第一審判決（起訴案號：臺灣臺中地方法院檢察署八十七年度偵字
第一四三五八、二一○八一號），提起上訴，本院判決如左：
      主  文
上訴駁回。
    事實及理由
一、本案經本院審理結果，認被告丙○○（以下稱被告）被訴詐欺犯行係屬犯罪不能
    證明，其證據及理由，業據第一審判決書理由欄記載甚詳，爰引用之（如附件）
    。原審以不能證明被告犯罪，而依刑事訴訟法第三百零一條第一項規定，諭知無
    罪之判決，經核認事用法，並無不合，公訴人上訴意旨謂「(一)被告丙○○於八十
    七年七月十日為警查獲時，已供承甲○○所有之人頭支票會先行指示由伊藏放於
    他處，遇有客戶要人頭支票時，會指示伊先行至藏放處取回人頭支票，大部分由
    甲○○直接與客戶完成交易，甲○○事情繁忙時，則由伊依甲○○指示之地點持
    人頭支票予客戶，而貨款由甲○○與客戶結算，伊以該方式幫助甲○○販賣人頭
    支票約五次，共計十張人頭支票等語；按被告係在八十七年五月二十八日及同年
    七月十日依甲○○之指示取出人頭支票，交給甲○○出售時，為警查獲，前後二
    次並分別扣得空白人頭支票二十八張及四張，被告為警查獲時所為前開供述，依
    案重初供之原則，自屬可採。再參之被告於被移送之同日在偵查中及八十七年七
    月二十日警訊時，亦均供述有幫助甲○○販人頭支票之事實，原判決僅以被告事
    後辯稱不知支票是人頭支票及被告所供幫助販賣人頭支票之次數、人頭支票之張
    數、送交地點前後所供不一，即推認被告之初供自白為不可採，其判決顯有未當
    。(二)按扣案之三十二張支票係屬空白之人頭支票，亦為原判決所確認，即該等支
    票並非甲○○為發票人之支票，原審未深入調查該支票究係何人所有﹖何以甲○
    ○會持有空白之人頭支票達三十二張之多﹖又甲○○於八十八年四月二十日偵查
    中供稱因行動不便，遂將自己為發票人之支票用信封裝著，委由被告交給綽號阿
    土之人，前後有二次云云，此與扣案為空白之人頭支票並不相符，且所謂阿土者
    究係何人，原審亦未詳加調查，竟採甲○○之前開與事實不符之辯詞，認與被告
    所供相符，顯有違誤。」云云。惟訊之被告丙○○於本院亦否認伊知悉幫甲○○
    送交他人之支票係屬人頭支票，稱當時甲○○係告知為其自己之支票云云，核與
    被告於警、偵訊及原審所供受甲○○委託送交支票為人頭支票與否及其情節前後
    不符，其警、偵訊中自白顯有瑕疵，自難據以作為被告論罪之惟一依據亦明，而
    關係人甲○○亦於本院否認託被告送人頭支票於客戶，供稱係要被告幫忙送其自
    己支票於朋友「阿土」云云，核與甲○○於偵查原審中所供相同，雖其供稱「阿
    土」之姓名不詳，亦無從以為被告有幫助販賣人頭支票之不利證明，況公訴人所
    指被告於八十七年五月至六月間幫助販賣人頭支票於不特定人多次，惟所指已交
    付之支票既未扣案，是否為人頭支票已有疑義，且交付之對象為何人亦屬不明，
    究否收受支票後有無以為詐欺之支付工具，亦乏證據資為證明，又扣案之三十二
    張支票，被告並未交付於任何人，即難遽認被告有幫助詐欺之犯行，並據原審判
    決理由論述綦詳，此外，公訴人又乏其他積極事證足證被告犯行，自難遽律被告
  罪責，公訴人上訴認應就被告予以論罪科刑，而指摘原判決不當，為無理由，應
    予駁回。至於扣案屬甲○○所有之支票三十二張，被告有無與甲○○涉及共同偽
    造或行使偽造有價證券之犯行，應由公訴人另行偵辦。
二、據上論斷，應依刑事訴訟法第三百七十三條、第三百六十八條，判決如主文。
本案經檢察官乙○○到庭執行職務。
中      華      民      國    八十九     年      四       月    廿七    日
                                  臺灣高等法院臺中分院刑事第一庭
                                        審判長法  官  陳  紀  綱
                                              法  官  陳  登  源
                                              法  官  蕭  錦  鍾
右正本證明與原本無異。
不得上訴。
                                              書記官  蘇  昭  文
中      華      民      國    八十九     年      四       月    廿八    日
                                                                        Ｃ
臺灣臺中地方法院刑事判決                          八十八年度易字第七一四號
    公  訴  人  台灣台中地方法院檢察署檢察官
    被      告  丙○○  女  十九歲（民國○○○年○月○○日生）
                        住台中縣大里市○○路○段六四三巷十二號
                        身分證統一編號：Ｚ000000000號
右列被告因詐欺案件，經檢察官提起公訴（八十七年度偵字第一四三五八、二一○八
一號），本院判決如左：
    主  文
丙○○無罪。
    理  由
一、公訴意旨略以：被告陳敏惠明知甲○○（由檢察官另行偵辦中）所持以販賣之人
    頭支票，其買受人於買受後持以使用，實無付款之真意，均係共同意圖為自己不
    法之所有，施用詐術使受票人陷於錯誤而交付財物，竟與甲○○共同基於幫助人
    頭支票之買受人向他人詐騙財物之概括犯意，自民國八十七年五月間某日起至同
    年六月間某日止，先協助甲○○將已取得之人頭支票藏匿在台中市○○○街一五
    五號處或不知情之朋友陳有勝之住處，並連續依甲○○之指示取出人頭支票代送
    至約定之台中市○○路附近交付予購買之不詳特定人多次，事後再由甲○○自行
    向該不詳特定人收取購買人頭支票之價款，以此賺取價差之利潤。嗣於八十七年
    五月二十八日下午十五時四十分許，在台中市○○○街一五五號處為警查獲，並
    在被告丙○○身上扣得空白人頭支票二十八張，迄於同年七月十日下上午十二時
    許，被告丙○○又依甲○○之指示取出人頭支票前往台中市○○路一九二巷二一
    號門前欲交給甲○○販賣時為警當場查獲，並扣得空白人頭支票四張，因認被告
    丙○○涉有刑法第三十條第一項前段、第三百三十九條第一項之幫助詐欺取財罪
    嫌云云。
二、按犯罪事實應依證據認定之，無證據不得推定其犯罪事實；又不能證明被告犯罪
    者，應諭知無罪之判決，刑事訴訟法第一百五十四條、第三百零一條第一項前段
    分別定有明文。次按認定不利於被告之事實，須依積極證據，茍積極證據不足為
    不利於被告事實之認定時，即應為有利於被告之認定，更不必有何有利之證據，
    最高法院三十年上字第八一六號判例可資參照。
三、公訴人認被告丙○○涉犯有右揭幫助詐欺取財犯行，無非係以被告丙○○於警局
    及偵查中之供述及扣案之人頭支票三十二張以為論據。惟訊據被告丙○○堅決否
    認有右揭幫助詐欺犯行，辯稱：伊是因為甲○○車禍腳受傷，伊才幫甲○○送過
    二次支票，伊不知道是人頭支票，伊並未向甲○○拿到好處等語。經查：被告丙
    ○○於八十七年七月十日為警查獲後於接受詢問時雖供承：甲○○所有之人頭支
    票會先行指示伊由伊藏放於他處，遇有客戶要購買人頭支票時，會指示伊先行至
    藏放處取回人頭支票，大部分由甲○○直接與客戶完成交易，甲○○事情繁忙時
    ，則由伊依甲○○指示之地點持人頭支票與客戶，而貨款由甲○○與客戶結算，
    伊以該方式幫助甲○○販售人頭支票約五次，共計十張人頭支票云云，然其於同
    日接受檢察官偵訊時改稱：八十七年五月三十日甲○○車禍後，就將人頭支票放
    伊這裡，甲○○要賣時即通知伊取出，甲○○直接叫伊將人頭支票送交客戶共二
    次，一次是在台中市○○路，另一次伊忘記是在何處，二次共送二張票云云，而
    被告丙○○於八十七年七月二十日再度接受警訊時亦陳稱：伊曾於八十七年六月
    底某日下午十七、十八時許，甲○○指示伊持一張人頭支票至台中市○○路與五
    權路口處交予一位不詳男子，伊當場並未向該男子拿取貨款，係由甲○○與該男
    子直接商談收取云云，嗣於八十七年七月二十八日接受檢察官偵訊時則供稱：甲
    ○○要伊送過二次支票，每次送一張，伊不知道是人頭票，一次約在六月初，送
    到台中市南區阿瑪迪斯附近，另一次已忘記地點云云，惟於八十七年八月二十七
    日再度接受檢察官偵訊時又改稱：伊曾幫甲○○拿過二次支票交予不詳人，均在
    八十七年六月間，二次都在向上路附近云云，而被告丙○○於本院審理時則均供
    稱：伊曾替甲○○送過二次支票云云，綜上以觀，雖被告丙○○對於其受甲○○
    委託送交幾次、幾張支票及送交地點等相關情形之供述，前後不甚一致，然被告
    丙○○確實曾替甲○○送交支票之事實，則堪以認定，又參酌關係人甲○○於八
    十八年四月二十日接受檢察官偵訊時陳稱：因伊右腳骨折不方便，遂將自己為發
    票人之支票用信封裝著，委託丙○○拿到台中市○○路附近交給朋友「阿土」共
    二次，因伊之前有向「阿土」借支票，伊二次借支票予「阿土」，每次一張云云
    （見本院卷內所附之台灣台中地方法院檢察署八十八年度偵緝字第四四四號偵查
    卷筆錄影本），及其於本院審理時到庭供稱：伊於八十七年五、六月間，曾有二
    次叫丙○○幫忙伊送交支票，是送伊自己的支票云云以觀，既然被告丙○○辯稱
    伊並不知道受託送交之支票係屬人頭支票，而關係人甲○○亦供稱該等支票是伊
    自己之支票等情，復因並未查獲收受上開支票之人，且該等支票亦未據扣案，無
    法供本院為進一步之查證，是被告丙○○送交之支票究竟是否為人頭支票，及收
    受該等支票之人有否以詐騙交易對手財物之目的行使該等支票而構成詐欺取財之
    犯行，則難以認定，遑論被告丙○○有何幫助收受支票之人詐欺取財之犯行，至
    被告丙○○雖持有扣案之上開人頭支票三十二張，惟其尚未交付予任何人，自亦
    無構成幫助詐欺取財罪之可能，此外，復查無其他積極確切之證據足資證明被告
    丙○○確有公訴人所指之幫助詐欺取財犯行，因不能證明被告犯罪，應為其無罪
    判決之諭知。
四、另扣案之人頭支票三十二張，是否為偽造之支票，被告丙○○是否涉及共同偽造
    有價證券或行使偽造有價證券之犯行，應由檢察官另行偵辦處理。
據上論斷，應依刑事訴訟法第三百零一條第一項，判決如主文。
中      華      民      國      八十八      年      十一    月    五    日
                                        法  官  崔  玲  琦
右正本證明與原本無異。
如不服本判決，應於送達後十日內向本院提出上訴狀 （須附繕本） ，上訴於台灣高
法院台中分院。
                                        書記官
中      華      民      國      八十八      年      十一    月    五   日


司法院資訊處製作；財團法人民間司法改革基金會備份。
